臺灣高等法院刑事裁定
111年度侵聲再字第39號
再審聲請人
即受判決人  黃甘吉



上列再審聲請人即受判決人因妨害性自主等案件，對於本院111
年度侵上訴字第48號，中華民國111年8月4日第二審確定判決（
原審案號：臺灣桃園地方法院110年度侵訴字第95號、第98號，
起訴案號：臺灣桃園地方檢察署110年度偵字第28577號；追加起
訴案號：同署110年度偵字第18000號），聲請再審，本院裁定如
下：
    主  文
再審之聲請駁回。 
    理  由
一、按聲請再審狀引用最高法院程序上駁回上訴之判決案號，而
    就第二審實體判決敘述再審理由者，應認係對第二審實體確
    定判決聲請再審（最高法院74年度第7次刑事庭會議決議意
    旨參照）。本件再審聲請人即受判決人黃甘吉（下稱「聲請
    人」）所提「刑事聲請再審狀」（見本院卷第7至11頁）雖
    記載係就最高法院111年度台上字第4348號判決聲請再審，
    然最高法院111年度台上字第4348號判決係以聲請人對於本
    院111年度侵上訴字第48號判決（下稱「原判決」）之上訴
    違背法律上程式，從程序上駁回聲請人之第三審上訴。而本
    件聲請再審意旨所指述之再審理由（詳如下述），均係針對
    本案判決所為。依上開說明，應認聲請人係對原判決聲請再
    審，合先敘明。
二、聲請意旨略稱：　
  ㈠證人之陳述，往往因受其觀察力之正確與否，記憶力之有無
    健全，陳述能力是否良好，及證人之性格等因素影響，而具
    有游移性；其在一般性之證人已不無言不盡情，或故事偏袒
    ，致所認識之事實未必與真實事實相符，故仍須賴互補性之
    證據始足以形成確信心證。另在對立性之證人（如被害人、
    告訴人)、目的性之證人（如刑法或特別刑法規定得邀減免
    刑責優惠者）、脆弱性之證人（如易受誘導之幼童）或特殊
    性之證人（如秘密證人）等，則因其等之陳述虛偽危險性較
    大，為避免失真，除施以具結、交互詰問、對質等預防方法
    外，尤應認有補強證據以增強其陳述之憑信性，始足為認定
    被告犯罪事實之依據。
  ㈡原判決雖認定聲請人有如其判決事實欄一㈡所示對未滿14歲之
    女子強制性交未遂之犯行（下稱「本案犯行」），然聲請人
    始終否認有以生殖器磨蹭被害人F女陰道口，而欲以生殖器
    插入F女陰道，惟因無法插入而未得逞之行為。F女於偵查中
    之指述係「把他的重要部位用到我的重要部位」、「把他的
    重要部位塞到我的重要部位」，核與卷附F女母親證稱「她
    才陸續說出來，說那個人用重要部位碰她的重要部位，我有
    問她重要部位是哪裡，她說是尿尿的地方」不符。第一審及
    本院前審依F女之說詞，認定聲請人「欲以生殖器插入F女之
    陰道」，惟究係用到、塞到、碰，或插入、磨蹭、摩擦F女
    之陰道，彼此不一，已有差異。再觀諸原判決所引證據，除
    F女之指述外，F女母親僅證稱：回到家後，我慢慢問F女，
    她才陸續說出來‧‧‧等語，而未及其他，自難據為F女指述之
    補強證據。況依F女母親於偵查中所述「壞人也有碰她那個
    地方，沒有進入到身體裡面」等語，足見F女單純認聲請人
    係以生殖器碰到，而未進入F女之生殖器，更未曾證稱有嘗
    試插入。是F女所述非無瑕疵，原判決復未說明F女所為不利
    於聲請人之證詞，究有如何證據足以補強證明而得確信其為
    真實。
　㈢刑法上強制性交未遂與強制猥褻罪之區別，應視行為人有無
    性交之犯意為斷；本案聲請人究係基於性交或猥褻之犯意而
    實施犯行，應依積極證據認定之。原判決事實欄一㈡就聲請
    人本案犯行既載明聲請人係基於性交之犯意，以其生殖器摩
    擦F女陰道，其間並試圖插入而未遂等情，然其理由欄載稱
    ：依F女證詞，被告行為實乃以蹲姿抱著F女，以生殖器磨蹭
    F女下體等語，然就此部分認事所憑證據及得心證之理由，
    均未置一詞，容有理由不備之違法。又F女對其親身經歷之
    事實，亦即聲請人之陰莖有無嘗試插入其陰道，或僅在其陰
    道外面摩擦，前後陳述不一，是否另有隱情，攸關本件認事
    用法，與聲請人之利益難謂無重大利害關係，基於公平正義
    之維護亦有調查之必要，然本院前審未予根究，並於判決敘
    明其理由，遽行判決，自嫌速斷。
　㈣聲請人並無以生殖器插入F女陰道之意，則F女所述究以何部
    分為真實，並非無疑。參酌衛生福利部○○醫院受理疑似性侵
    害事件診斷證明書所標示之位置，均係在陰道口外緣部分有
    輕微紅腫，似仍不能完全排除並未侵入其陰道。又若聲請人
    係欲以陰莖插入F女下體一段時間而強制性交，則F女之處女
    膜有無可能仍完整未流血，本院前審既未予調查釐清，自難
    以F女事後推想之單一指述即形成正確心證，而難謂符合證
    據法則。聲請人就本案犯行究係強制性交未遂，或以強制猥
    褻之犯意而對F女為強制猥褻行為既遂，仍待釐清，上述違
    背法令自影響事實確定，而有撤銷發回更審之原因。
　㈤聲請人未以性器官插入被害人陰道，亦未施以蠻力，此就被
    害人內心傷害仍有差距，犯後又表示願與被害人和解，與一
    般不願和解之加害者不同。是自聲請人之犯行與事後悔悟等
    情狀觀之，非無減輕、緩刑之事由，且客觀上是否不足認為
    有法重情輕之情形，亦有待審酌。
  ㈥有罪判決所憑證據及其理由說明，須與卷內證據資料相適合
    ，否則屬證據上之理由矛盾。原判決依憑亞東醫院之聲請人
    精神鑑定結果，認聲請人於本案行為時，並無辨識能力或依
    其辨識而行為之能力欠缺或顯著降低情形，並無刑法第19條
    適用之餘地。然原判決理由既另稱「以中文魏氏成人智力量
    表第四版評估整體智能表現落在○度智障水準」，則聲請人
    既屬精神○度障礙之人，能否謂其智識健全，即非無疑。原
    判決既未詳予釐清說明，遽謂聲請人「智能程度並未遜於一
    般成年人」而為不利聲請人之認定，難謂與卷證資料相符，
    復未准許聲請人聲請再為鑑定，有證據上理由矛盾之違背法
    令等語。
三、按有罪之判決確定後，有下列情形之一者，為受判決人之利
    益，得聲請再審：一、原判決所憑之證物已證明其為偽造或
    變造者。二、原判決所憑之證言、鑑定或通譯已證明其為虛
    偽者。三、受有罪判決之人，已證明其係被誣告者。四、原
    判決所憑之通常法院或特別法院之裁判已經確定裁判變更者
    。五、參與原判決或前審判決或判決前所行調查之法官，或
    參與偵查或起訴之檢察官，或參與調查犯罪之檢察事務官、
    司法警察官或司法警察，因該案件犯職務上之罪已經證明者
    ，或因該案件違法失職已受懲戒處分，足以影響原判決者。
    六、發現新事實或新證據，單獨或與先前之證據綜合判斷，
    足認受有罪判決之人應受無罪、免訴、免刑或輕於原判決所
    認罪名之判決者。」、「前項第1款至第3款及第5款情形之
    證明，以經判決確定，或其刑事訴訟不能開始或續行非因證
    據不足者為限，得聲請再審。」、「第1項第6款之新事實或
    新證據，指判決確定前已存在或成立而未及調查斟酌，及判
    決確定後始存在或成立之事實、證據。」刑事訴訟法第420
    條定有明文。因此得上訴於第三審法院之案件，於有罪之判
    決確定後，為受判決人之利益聲請再審，必其聲請之理由合
    於刑事訴訟法第420條第1項各款所定情形之一者，始准許之
    。再按證據之調查，係屬法院之職權，法院係就調查證據之
    結果，本於自由心證之原則而為斟酌取捨，是證據之證明力
    如何，係屬法院之職權範圍，原確定判決既已就本案相關卷
    證予以審酌認定，並敘明理由，倘其證據之取捨並無違反論
    理或經驗法則，即難認其所為之論斷係屬違法。況採納其中
    一部分，原即含有摒棄與其相異部分之意，此乃證據取捨之
    當然結果，縱未於判決理由內一一說明，亦無漏未斟酌可言
    ，此屬事實審法院取捨證據及評價證據證明力等職權行使之
    結果（最高法院103年度台抗字第812號裁定意旨參照）。又
    再審與非常上訴制度，雖均係針對確定裁判之特別救濟途徑
    ，但再審係在救濟原確定裁判認定事實錯誤而設，非常上訴
    制度則在糾正原確定判決法律上之錯誤。是如對於原確定判
    決係以違背法令之理由聲明不服，應依非常上訴程序為之，
    非循再審程序所能救濟，二者迥不相同（最高法院106年度
    台抗字第60號、105年度台抗字第577號裁定意旨參照）。
四、經查：
　㈠觀諸聲請人「刑事聲請再審狀」所載前揭內容，僅係就原判
    決認定聲請人有其事實欄「一㈡」所載即本案犯行之部分，
    指稱有聲請再審之事由，對於原判決事實欄「一㈠㈢㈣」等其
    餘部分所載成年人故意對兒童犯性騷擾罪部分，均未經其主
    張有再審事由並聲請再審，自非屬本件聲請再審之範圍。是
    本件聲請人聲請再審之範圍應僅限於原判決事實欄「一㈡」
    所載對未滿14歲之女子強制性交未遂罪之部分，合先敘明。
　㈡原判決依憑聲請人之供述、證人即○○國小（校名詳卷）學務
    處主任甲○○於警詢、被害人F女及其母親於偵查中之證述，
    及○○國小110年7月30日校園監視器錄影畫面擷圖、110年7月
    30日被告騎乘號牌000-000號機車之監視器錄影翻拍照片、
    校園走廊及二樓廁所現場照片、校園門口張貼暫停開放校園
    之公告照片、衛生福利部○○醫院受理疑似性侵害事件診斷證
    明書、內政部刑事警察局110年8月20日鑑定書等證據資料，
    經相互參酌，認定聲請人確有原判決事實欄「一㈡」所指之
    本案犯行，已詳述其採證認事之理由，並已於理由欄內指駁
    聲請人及其辯護人所辯並未對被害人F女為本案犯行之辯詞
    ，如何不足採信（見本院卷第35至65頁所附原判決第8至15
    頁之「㈡事實欄一㈡」所載）。核其論斷，均為事實審法院採
    證認事、判斷證據證明力職權之適當行使，與經驗法則及論
    理法則均無違背。
　㈢聲請人雖以證人即被害人F女之指述前後不一，非無瑕疵，又
    欠缺補強證據，復與證人即F女母親所述不符，不足以證明
    聲請人確有本案犯行，指摘原判決漏未審酌前揭有利於聲請
    人之事證，致認定事實錯誤等語。惟原判決係如前述，經綜
    合卷內證據，始認定聲請人有本案犯行之犯罪事實，聲請人
    所指前揭各證人之相關證述，均係原判決確定前即已存在於
    本案卷內之證據資料，並經本院於前審審理時提示、調查，
    並非新證據，自不得據此認屬新事實、新證據而聲請再審。
　㈣聲請人雖另以證人即被害人F女、證人即F女母親之證述有前
    揭不符情形，且F女之指述欠缺補強證據，原判決卻遽為不
    利於聲請人之認定，且未調查本案仍有聲請人所指前揭應予
    釐清之疑點未予查明，有判決理由不備、理由矛盾或不符證
    據法則之違背法令。惟原判決係綜合聲請人之供述、證人即
    ○○國小學務處主任甲○○於警詢、被害人F女及其母親於偵查
    中之證述，及前揭相關非供述證據等證據資料，經相互勾稽
    ，認定聲請人確有本案犯行，已如前述，並非僅憑證人即被
    害人F女之單一指述即為不利於聲請人之認定。且經核原判
    決所指認定聲請人確有本案犯行之理由，亦無聲請人所指理
    由不備或矛盾，或尚有何應予釐清之疑點，自無聲請人所指
    不符證據法則之情形。聲請人任意擷取證人即被害人F女或
    證人即F女母親之部分供述，漫事爭執，僅係對原判決取捨
    證據、評價證據證明力之職權行使，以自己之說詞，為相異
    評價，核與再審要件不符。
　㈤至於聲請人另指其就本案犯行所為，究係基於強制性交（未
    遂）或強制猥褻之犯意所為，尚屬不明，原判決未予究明，
    即遽認聲請人對被害人F女有強制性交（未遂）之犯行，採
    證認事違反證據法則，及其所指原判決另有前揭採證認事違
    反證據法則、應調查之證據未予調查、判決不備理由或理由
    矛盾之違背法令等情，依前揭說明，均屬原判決有無違背法
    令，得否提起非常上訴救濟之範疇，與再審程序係就認定事
    實是否錯誤之救濟制度無涉，並非刑事訴訟法第420條第1項
    各款所定得聲請再審之事由，聲請人以此為由而聲請再審，
    自非適法。又聲請人經本院於111年12月1日訊問期日，當庭
    請其陳明本件聲請再審之原因事實及理由依據後，既仍未具
    體敘明有何新事實或新證據，足以認定其就本案應受無罪、
    免訴、免刑或輕於原判決所認罪名之判決，亦未敘明有其他
    聲請再審之理由依據（見本院卷第31至33頁），益難認其本
    件再審之聲請有理由。另按再審制度係在救濟原確定裁判認
    定事實錯誤而設，已如前述，是關於聲請人就本案犯行有無
    刑法第19條所規定刑事責任能力減輕之事由、是否得依刑法
    第59條規定酌減其刑，或其是否有意願與被害人和解而得從
    輕量刑、得否依刑法第74條規定宣告緩刑等情，均屬量刑審
    酌事項，僅對於其本案犯行之量刑輕重有所影響，與原判決
    之事實認定無涉，且不足據為聲請人就本案有無應受無罪、
    免訴、免刑或輕於原判決所認罪名判決之依據，自無從據為
    聲請再審之原因。
  ㈥綜上所述，聲請人本件再審之聲請，並無理由，應予駁回。
據上論斷，應依刑事訴訟法第434條第1項，裁定如主文。　
中　　華　　民　　國　　111 　年　　12　　月　　13　　日
                  刑事第十三庭  審判長法　官  吳冠霆
                                      法　官  柯姿佐
                                      法　官  陳勇松
以上正本證明與原本無異。
如不服本裁定，應於裁定送達後10日內向本院提出抗告狀。
                                      書記官  施瑩謙
中　　華　　民　　國　　111 　年　　12　　月　　13　　日